【裁判字號】    99,台上,4077
【裁判日期】    990630
【裁判案由】    違反毒品危害防制條例
【裁判全文】
最高法院刑事判決            九十九年度台上字第四０七七號
上  訴  人  甲○○
            乙○○
上列上訴人等因違反毒品危害防制條例案件，不服台灣高等法院
高雄分院中華民國九十七年八月二十七日第二審更審判決（九十
七年度上更(一)字第一二０號，起訴案號：台灣高雄地方法院檢察
署九十六年度偵字第五二五四號），提起上訴，本院判決如下：
    主  文
原判決關於甲○○、乙○○共同販賣第三級毒品論罪部分撤銷，
發回台灣高等法院高雄分院。
甲○○其他上訴駁回。
    理  由
一、關於撤銷發回部分
本件原判決撤銷第一審之科刑判決，改判論處上訴人甲○○、乙
○○共同販賣第三級毒品罪刑，及相關之沒收宣告（甲○○、乙
○○其他被訴販賣第三級毒品經諭知無罪部分，業已確定），固
非無見。
惟查：(一)、刑事訴訟法第一百五十九條之三第三款所規定，因被
告以外之人所在不明，而例外容許其於司法警察機關所為審判外
陳述作為證據者，除因所在不明而傳喚不到之要件外，還須具備
「證明犯罪事實之存否所必要」及「具有可信之特別情況」兩要
件，始屬相當。其中「具有可信之特別情況」之要件，應審究該
證人前後陳述時之外部環境或條件等一切情況，為客觀之比較，
以判斷其先前陳述之「真意」信用性，是否已獲得確切保障，此
與一般供述證據須具備「任意性」之前提要件有別。故被告以外
之人於警詢中之陳述，縱具備「任意性」，仍必須具備前述所稱
「具有可信之特別情況」之要件，始能採為證據；從而「任意性
」非可涵蓋上開「具有可信之特別情況」之要件。本件原審經傳
、拘證人林金樺無著，而以該被告以外之人所在不明，認林金樺
於警詢中所稱：確向乙○○購買第三級毒品Ｋ他命等語，已符合
刑事訴訟法第一百五十九條之三第三款所規定，而例外容許其為
有證據能力，並為乙○○共同販賣第三級毒品之部分論據。但未
審究該證人前後陳述時之外部環境或條件等一切情況，為客觀的
觀察比較，並敘明先前陳述出於自由意志之信用性獲得確保之理
由，卻以林金樺於警詢中未有非任意性之抗辯，及所陳各詞非為
有利於己之陳述，遽認林金樺於警詢中之陳述具「可信性」，而
為有證據能力等語（見原判決第六頁第二行起），難謂無理由欠
備之違誤。(二)、刑事審判上之共同被告，係為訴訟經濟等原因，
由檢察官或自訴人合併或追加起訴，或由法院合併審判所形成，
其間各別被告及犯罪事實仍獨立存在。故共同被告對其他共同被
告之案件而言，為被告以外之第三人，本質上屬於證人，自不能
因案件合併關係而影響其他共同被告原享有之有關憲法上權利。
原判決既以共同被告甲○○之所證乙○○共同記帳等情為乙○○
犯罪之部分證據，即應依刑事訴訟法有關人證之規定，使甲○○
立於證人之地位，依法具結而為陳述，始屬適法。原審未察，逕
以甲○○未經具結、詰問之偵、審中陳述，為乙○○論罪之部分
論據（見原判決第八頁第五行起），其所踐行之訴訟程序，難謂
為適法。此外，原判決併以卷附所載「梅子、數量 5、單價80、
金額400 」帳單，為乙○○、甲○○犯罪之部分論據。但上開相
同內容之帳單計有六紙（見警卷第三五、三七、三八、四一、四
三、四六頁），原判決就相同內容之證據資料為不同之取捨，卻
未敘明其取捨判斷之理由，併有可議。上開違誤，或為上訴意旨
所指摘，或為本院得依職權調查之事項，應認原判決關於甲○○
、乙○○共同販賣第三級毒品部分，仍有撤銷發回更審之原因。
二、關於駁回上訴部分
按刑事訴訟法第三百七十七條規定，上訴於第三審法院，非以判
決違背法令為理由，不得為之。是提起第三審上訴，應以原判決
違背法令為理由，係屬法定要件。如果上訴理由書狀並未依據卷
內訴訟資料，具體指摘原判決不適用何種法則或如何適用不當，
或所指摘原判決違法情事，顯與法律規定得為第三審上訴理由之
違法情形，不相適合時，均應認其上訴為違背法律上之程式，予
以駁回。本件原判決依憑甲○○所為不利於己之自白，佐以扣案
之錠劑、粉末物、高雄醫學大學附設中和紀念醫院檢驗報告等證
據，為綜合之判斷，認甲○○有原判決事實欄二所示之犯行，因
而撤銷第一審關於甲○○此部分之判決，改判論處甲○○販賣第
三級毒品罪刑，及相關之沒收宣告，已敘明其所憑之證據及認定
之理由，從形式觀察，並無足以影響判決結果之違背法令情形存
在。甲○○上訴意旨略稱(一)、原判決就構成犯罪之事實，只含糊
其詞謂甲○○購入第三級毒品一批，但未詳載其數量；且原審認
定甲○○購入上開第三級毒品後，未及賣出即為警查獲，但於理
由說明又指甲○○購入之一粒眠，以每顆新台幣（下同）二十五
元賣出等語，其認定事實與理由說明前後矛盾，難謂為適法。(二)
、依卷附和信電訊股份有限公司函送之資料記載，000000
0000號門號行動電話之申請使用者為「MENCHI ELICUANE 」
，原判決謂上開行動電話之SIM 卡係甲○○所有，供犯罪所用之
物，予以宣告沒收，其認定事實核與卷證資料有不符云云。按證
據之取捨，屬於事實審法院之職權，其取捨苟不違背經驗法則或
論理法則，即不容其任意指為違法，而據為上訴第三審之適法理
由。查原判決已詳載甲○○購入第三級毒品之數量。而甲○○雖
供承：其所購入之一粒眠，以每顆二十五元賣出等語，但原審查
無證據以佐證甲○○所供上情與事實相符，不足以證明甲○○於
販入後有賣出之事實，其證據之取捨尚難指為違法。另有關上開
0000000000號行動電話雖為「MENCHI E LICUANE」所
申請使用，但原判決依據甲○○所供已予購為己有等語（見原審
更審卷第一四五頁），認定上開行動電話為甲○○所有供犯罪所
用之物，而宣告沒收，即非無據，上訴意旨徒就原審採證認事職
權之適法行使，任憑己意指為違法，核與法律規定得為第三審上
訴理由之違法情形不相適合，其此部分之上訴為違背法律上之程
式，應予駁回。
據上論結，應依刑事訴訟法第三百九十七條、第四百零一條，第
三百九十五條前段，判決如主文。
中    華    民    國  九十九  年    六    月   三十   日
                      最高法院刑事第五庭
                          審判長法官  陳  正  庸
                                法官  林  秀  夫
                                法官  宋      祺
                                法官  陳  祐  治
                                法官  林  瑞  斌
本件正本證明與原本無異
                                      書  記  官
中    華    民    國  九十九  年    七    月    七    日
                                                      v

司法院資訊處製作；財團法人民間司法改革基金會備份。
